【裁判字號】    92,交簡上,120
【裁判日期】    921217
【裁判案由】    過失傷害
【裁判全文】
臺灣桃園地方法院刑事判決                      九十二年度交簡上字第一二號
    上  訴  人  甲○○
右列被告因過失傷害案件，不服本院中壢簡易庭九十二年六月二十七日九十二年度壢
交簡字第五六五號第一審簡易判決（聲請簡易處刑案號：九十二年度偵字第三三九０
號），提起上訴，本院管轄之第二審地方法院合議庭判決如左：
    主  文
原判決撤銷。
甲○○因過失傷害人，處拘役肆拾日，如易科罰金，以參佰元折算壹日。緩刑貳年。
    事  實
一、甲○○無適當之駕駛執照，其於民國九十二年一月八日下午，騎乘ＭＸＡ—七八
    七號重機車，附載其母張桂，沿桃園縣楊梅鎮○○街由湖口往富岡方向行駛，於
    當日下午五時五分許，行經新明街四三七號前即新明街、富岡十鄰之無名產業道
    路之丁字型無號誌交岔路口，欲左轉前揭產業道路時，因對向有來車經過，甲○
    ○遂將重機車停靠新明街路邊待轉。旋甲○○認為路況安全，而自新明街起步欲
    左轉產業道路時，原應注意行車前應顯示方向燈，注意前後左右有無障礙或車輛
    行人，並應讓行進中之車輛行人優先通行，且依當時陰天，暮光，路面乾燥無缺
    陷，視距良好無障礙物等情境，並無不能注意之情事，竟疏未注意其左後方有乙
    ○○騎乘ＩＴＵ—六九六號重機車前來之路況，即貿然啟動機車，欲橫越新明街
    駛入前揭產業道路。適乙○○亦未注意其前方有機車自路邊起步切入道路之路況
    ，而騎乘重機車前行。雙方彼此閃避不及，乙○○駕駛之重機車車頭遂撞擊甲○
    ○駕駛之重機車左側車身，乙○○因而人車倒地，受有頭部外傷併腦震盪及頭皮
    血腫、骨盆骨折、胸部腹部鈍傷、右肘、右膝、左小腿多處擦傷之傷害。甲○○
    於肇事後犯罪未被發覺前，即向前來現場處理之警員姜思格自首，並接受裁判。
二、案經乙○○訴由桃園縣警察局楊梅分局報請臺灣桃園地方法院檢察署檢察官聲請
    簡易判決處刑。
    理  由
一、訊據被告即上訴人甲○○坦承於上開時間、地點，無照騎乘ＭＸＡ—七八七號重
    機車，與被害人乙○○騎乘之ＩＴＵ—六九六號重機車發生擦撞肇事，乙○○因
    此受傷等事實不諱，惟辯稱：我在九十二年五月十三日就已經與乙○○和解，乙
    ○○當場同意撤回告訴，也已經將撤回告訴狀交給楊梅分局警員等語。經查，被
    告於上開時間、地點，騎乘ＭＸＡ—七八七號重機車附載其母張桂，在路邊起步
    ，欲橫越新明街左轉富岡十鄰之無名產業道路時，因未注意其左後方有乙○○騎
    乘之ＩＴＵ—六九六號重機車行駛前來之路況，即貿然起步切入乙○○前方，欲
    橫越新明街轉入前開無名產業道路，適乙○○亦未注意其前方路況，逕直前行，
    乙○○騎乘之ＩＴＵ—六九六號重機車車頭，遂撞及被告騎乘之ＭＸＡ—七八七
    號重機車左側車身，乙○○因此受傷等事實，迭經被告於警訊及偵審中自承屬實
    ，核與被害人乙○○、證人張桂分別於警訊、偵審中證述之事故情節，均屬相符
    。此外並有道路交通事故現場圖、道路交通事故調查報告表各一份，肇事後車輛
    及現場照片六張附卷可稽。被告無照駕駛部分之事實，另有桃園縣警察局楊梅分
    局道路交通事故當事人通訊資料表、桃園縣警察局舉發違反道路交通管理事件通
    知書各一紙在卷可考。按機車起步前應顯示方向燈，注意前後左右有無障礙或車
    輛行人，並應讓行進中之車輛行人優先通行，道路交通安全規則第八十九條第一
    項第六款訂有明文，而依右揭調查報告表所載，肇事當時陰天，暮光，路面乾燥
    無缺陷，視距良好無障礙物，並無不能注意之情事，而被告仍疏未注意其左後方
    有乙○○之重機車行駛之路況，貿然自路邊起步切入乙○○前方，以致肇事，被
    告顯有違反上開規定之過失；至於乙○○未注意被告騎車切入其前方之路況，而
    自後追撞被告之重機車肇事，固同有過失，然此不足以解免被告過失之責，併予
    敘明。又乙○○因此受有頭部外傷併腦震盪及頭皮血腫、骨盆骨折、胸部腹部鈍
    傷、右肘、右膝、左小腿多處擦傷等傷害，則有天晟醫院出具之診斷證明書一份
    附卷可稽。被告之過失與乙○○之傷勢之間，並有因果關係。末查，被告肇事後
    在犯罪未被發覺前，即向到場處理之警員姜思格自首，並接受裁判之事實，則據
    證人姜思格到庭證述屬實。綜上，本件事證明確，應依法論科。
二、核被告甲○○所為，係犯刑法第二百八十四條第一項前段之過失傷害罪。被告無
    照駕駛，因而肇事致人受傷，應依道路交通管理處罰條例第八十六條第一項規定
    加重其刑。又被告於肇事後犯罪未被發覺前，向警自首並接受裁判，應依刑法第
    六十二條前段規定減輕其刑。其刑同時有加重及減輕之情形，依刑法第七十一條
    第一項規定，先加後減之。被告雖辯稱：我在九十二年五月十三日就已經與乙○
    ○和解，乙○○也有簽撤回告訴狀，我也將撤回狀影印後交給楊梅分局的值班警
    員，警員說他們會送上去等語，提起上訴，並提出和解書、撤回告訴狀原本各一
    份為證，且證人乙○○亦到庭證述被告上開辯解屬實。惟按告訴乃論之罪，告訴
    人僅得於第一審辯論終結前撤回其告訴，此觀刑事訴訟法第二百三十八條規定自
    明。又撤回告訴乃告訴人依刑事訴訟法規定使其告訴失效之法律行為，與告訴人
    僅在訴訟外向被告承諾撤回告訴之為私法上契約行為者，迥然有別。故告訴乃論
    之罪經告訴權人提出合法之告訴，由檢察官將案件起訴繫屬於第一審法院後，縱
    經告訴人向被告表示同意撤回告訴，如未經告訴人在第一審辯論終結前以書狀或
    言詞逕向第一審法院表示撤回告訴之意，或向檢察官或司法警察官撤回告訴而於
    第一審辯論終結前轉達於該第一審法院，仍不生撤回告訴之效力，則有最高法院
    八十八年度台非字第一０三號判決可資參照。而遍閱偵查及原審卷宗，均無上開
    和解書、撤回告訴狀在內可考，故縱認本件被告確實在原審判決前，即已與乙○
    ○和解，且乙○○亦即時具狀表示撤回其告訴，交予桃園縣警察局楊梅分局之警
    員代轉，然該撤回告訴狀既未在原審判決前送交原審憑辦，而係待原審判決後，
    始由被告在提起上訴時，一併交予本院收受，依上說明，仍不生撤回告訴之效力
    。是故，被告所辯，尚非可採。至於警員是否應負行政疏失之責，為別一問題，
    併予指明。原審對被告論罪科刑，雖非無據，然漏未斟酌被告未領有適當之駕駛
    執照，而騎乘機車肇事致人受傷，應依法加重其刑，復未審酌被告自首，應減輕
    其刑等事實，尚有違誤，上訴理由雖無可採，然原判決既有上開可議，自應由本
    院予以撤銷改判。爰審酌被告之過失程度，被害人所受之傷勢，及被告犯罪態度
    尚稱良好，並已與被害人達成和解等一切情狀，量處如主文所示之刑，並諭知易
    科罰金之折算標準，以示懲儆。末查，被告之前未曾受有期徒刑以上刑之宣告，
    有臺灣高等法院被告全國前案紀錄表可稽，此次一時失慮，偶罹刑典，事後已坦
    承犯行，深具悔意，經此刑之宣告後，應知警惕而無再犯之虞，本院因認暫不執
    行其刑為當，爰併宣告緩刑二年，用啟自新。
據上論斷，應依刑事訴訟法第四百五十五條之一第三項、第三百六十九條第一項前段
、第三百六十四條、第二百九十九條第一項前段，道路交通管理處罰條例第八十六條
第一項，刑法第二百八十四條第一項前段、第六十二條前段、第四十一條第一項前段
、第七十四條第一款，罰金罰鍰提高標準條例第一條前段、第二條，判決如主文。
中        華        民        國    九十二    年    十二    月   十七   日
                                 臺灣桃園地方法院刑事第八庭
                                     審判長法  官    林恆吉
                                           法  官    劉秀君
                   法  官    陳彥宏
右正本證明與原本無異。
不得上訴。
                                           書記官    翁其良
中        華        民        國    九十二    年    十二    月    十八  日
論罪法條：刑法第二百八十四條第一項前段
中華民國刑法第二百八十四條
 (過失傷害罪)
因過失傷害人者，處六月以下有期徒刑、拘役或五百元以下罰金，致重傷
者，處一年以下有期徒刑、拘役或五百元以下罰金。
從事業務之人，因業務上之過失傷害人者，處一年以下有期徒刑、拘役或
一千元以下罰金，致重傷者，處三年以下有期徒刑、拘役或二千元以下罰
金。


司法院資訊處製作；財團法人民間司法改革基金會備份。
